【裁判字號】    88,簡上,301
【裁判日期】    891006
【裁判案由】    拆屋還地
【裁判全文】
臺灣臺南地方法院民事判決  八十八年度簡上字三○一號
    上  訴  人  乙○○○
    訴訟代理人  楊偉聖律師
    被上訴人    甲○○      住.
    訴訟代理人  李青龍律師
右當事人間請求拆屋還地事件，上訴人對於中華民國八十八年十月二十一日臺灣臺南
地方法院新營簡易庭八十八年營簡字第四九一號第一審判決提起上訴，本院判決如左
：
    主      文
上訴駁回。
第二審訴訟費用由上訴人負擔。
    事      實
甲、上訴人方面：
  一、聲明：求為判決：
    （一）原判決廢棄。
    （二）駁回被上訴人在第一審簡易之訴及假執行之聲請。
  二、陳述：除與原判決記載相同者，茲引用之外，補稱：
    （一）上訴人所有坐落台南縣後壁鄉○○○段三二八之一三號土地及地上物，已
          購買三十餘年，經歷多次社區道路開闢測量，均無占用鄰地問題，不可能
          在被上訴人購買後發生無權占有情事。況被上訴人購買土地後曾經三次申
          請測量，三次測量結果均不同，一次係鄰地三二八之一四土地地上物占用
          系爭土地，一次為鄰地六三九之一土地地上物占用系爭土地，最後一次則
          為上訴人地上物占用系爭土地，且當時測量結果係上訴人地上物約占用三
          坪左右土地，上訴人乃同意向被上訴人價購，惟因被上訴人要求上訴人購
          買其分割之六三九之二號四十二平方公尺全部土地，且開價過高，兩造始
          無法完成買賣，而本案繫屬後，地政機關未續為詳細測量，更將最後一次
          即上訴人地上物占用系爭土地約三坪變更為四十二平方公尺，則地政機關
          測量結果，要難令人信服。
    （二）原審所援用之測量成果圖比例尺為一千二百分之一，與卷附地籍圖謄本比
          例相同，惟三二八之一四土地則明顯不同，有無影響本件測量結果，似非
          無疑，且系爭土地週邊道路及排水溝之構建，有無利用兩造土地，均有可
          能，地政機關不能僅以被上訴人登記之面積，而以上訴人土地補足其因道
          路開闢占用之面積損失，故被上訴人土地究有無因道路及排水溝渠之新建
          而減少，上訴人土地面積有無短少，均應加以測量釐清，釐清後，如上訴
          人確有占用被上訴人土地，上訴人願意以合理價格購買之。
  三、證據：除援用第一審所提證據外，並聲請囑託內政部土地測量局測量系爭土地
      。
乙、被上訴人方面：
  一、聲明：駁回上訴。
  二、陳述：除與原判決記載相同者，茲引用之外，補稱：
            本件上訴人確實占用被上訴人之土地，並陳稱占用多少願價購，但是被
            上訴人將占用之土地分割後，上訴人卻不買了。被上訴人委請地政機關
            三次測量結果都一樣，並非如上訴人所說不一樣，測量正確性無誤。
  三、證據：援用第一審所提證據。
丙、本院依聲請囑託內政部土地測量局勘測系爭土地並繪製成果圖。
    理      由
一、本件被上訴人起訴主張坐落台南縣後壁鄉○○○段六三九地號土地，係上訴人介
    紹被上訴人向訴外人三富營造股份有限公司所購買，並已辦畢所有權登記，上訴
    人於民國（下同）八十八年元月間擬興建房屋，經聲請地政機關測量結果，上訴
    人所有之房屋越界建築在被上訴人前開土地上，經與上訴人溝通後，上訴人表示
    同意價購其占用部分，被上訴人遂依實際占有面積分割出同段六三九之二地號、
    地目建、面積０‧００四二公頃之土地以便出售，惟於辦畢分割登記後，上訴人
    竟又反悔拒不購買，亦不拆屋還地，被上訴人爰依所有權之作用提起本訴等情。
    上訴人則以：本件被上訴人購買土地後曾經三次申請測量，三次測量結果均不同
    。且原審所援用之測量成果圖比例尺為一千二百分之一，與卷附地籍圖謄本比例
    相同，惟三二八之一四土地則明顯不同，有無影響本件測量結果，似非無疑，且
    系爭土地週邊道路及排水溝之構建，有無利用兩造土地，均有可能，地政機關不
    能僅以被上訴人登記之面積，而以上訴人土地補足其因道路開闢占用之面積損失
    ，故被上訴人土地究有無因道路及排水溝渠之新建而減少，上訴人土地面積有無
    短少，均應加以測量釐清，釐清後，如上訴人確有占用被上訴人土地，上訴人願
    意以合理價格購買等語，資為抗辯。
二、查本件被上訴人主張系爭坐落台南縣後壁鄉○○○段六三九之二地號、地目建、
    面積零點零零肆貳公頃土地為其所有等情，業據其提出土地登記簿一件為證，並
    經原審會同兩造及台南縣白河地政事務所人員至現場履勘屬實，有白河地政事務
    所繪製之土地複丈成果圖在卷足憑，堪信被上訴人之主張為真正。
三、上訴人雖認前開測量結果有疑，且以前開詞情置辯云云。惟經本院會同兩造及囑
    託內政部土地測量局再度至現場履勘，並經上訴人指界及提出系爭地籍圖與測量
    成果圖不同之處及界址是否有變動等疑問後，由內政部測量局以精密電子測距經
    緯儀，在系爭土地附近周圍施測圖根點，經計算檢核閉合後作為該測區之控制點
    ，而後以各圖根點為基點，用上列儀器分別施測系爭土地附近之界址點、使用坵
    形位置，並計算各界址點之坐標輸入電腦，以自動繪圖儀展繪於鑑測原圖上，然
    後依據台南縣白河地政事務所保管之地籍圖，謄繪本案有關土地地籍圖經界線與
    前項成果核對檢核後測定於鑑測圖上，認上訴人指界圍牆上Ａ、Ｂ兩點界址，非
    為同地段三二八之一三地號土地與六三九之二地號土地間之地籍圖經界線，而是
    六三九之二地號土地與六三九地號土地間之地籍圖經界線；是以三二八之一三地
    號土地所有權人之房屋及圍牆已逾越使用六三九之二地號土地，有內政部土地測
    量局八十九年八月十八日八九地測二字第一一六六一號函附之鑑定書在卷可稽。
    顯與原審囑託白河地政事務所測量繪製之複丈成果圖相符，其越界之面積及界址
    均相同。是以系爭土地之界址並未變動，亦無土地地籍圖與原審複丈成果圖不符
    之情事。上訴人上開辯解，顯屬臆測之詞，均不足採。
四、綜上所述，本件被上訴人主張上訴人所有之房屋越界建築於其所有土地上，且占
    用面積為四十二平方公尺之事實，既經上開二機關分別施測結果而為相同之認定
    ，足徵其為真實可採，上訴人上開所辯均無可取。從而，被上訴人依據所有權之
    法律關係，請求被上訴人就越界建築部分之房屋及圍牆拆除，返還系爭土地與被
    上訴人，為有理由，應予准許。是原審判命上訴人應將坐落台南縣後壁鄉○○○
    段六三九之二地號土地、地目建、面積零點零零肆貳公頃土地上之建物拆除，將
    土地返還被上訴人及關於假執行之判決，於法均無不合，應予維持。上訴意旨指
    摘原判決不當，求予廢棄改判，為無理由，應予駁回。
五、結論，本件上訴為無理由，依民事訴訟法第四百三十六條之一第三項、第四百四
    十九條第一項、第七十八條，判決如主文。
中      華      民      國    八十九    年      十      月      六      日
                                臺灣臺南地方法院民事第三庭
~B審判長法  官  沈揚仁
~B      法  官  謝靜慧
~B      法  官  許蕙蘭
右正本證明與原本無異
如對本判決上訴，須於判決送達後二十日內向本院提出上訴狀
中      華      民      國    八十九    年      十      月      六      日
~B      法院書記官  賴政安


司法院資訊處製作；財團法人民間司法改革基金會備份。
